【裁判字號】    89,上易,181
【裁判日期】    891128
【裁判案由】    給付委任報酬
【裁判全文】
臺灣高等法院臺南分院民事判決  八十九年度上易字第一八一號  ｅ
      上  訴  人  乙  ○  ○
      被  上訴人  銘勝企業有限公司
      法定代理人  甲  ○  ○
      訴訟代理人  楊  清  安  律師
                  蔡  進  欽  律師
                  蘇  正  信  律師
                  蔡  弘  琳  律師
右當事人間請求給付委任報酬事件，上訴人對於中華民國八十九年七月十日臺灣臺南
地方法院第一審判決（八十九年度訴字第八五○號）提起上訴，本院判決如左：
      主      文
上訴駁回。
第二審訴訟費用由上訴人負擔。
      事      實
甲、上訴人方面：
一、聲明：求為判決：（一）原判決廢棄。（二）被上訴人應給付上訴人新臺幣（下
    同）六十萬元，及自原審起訴狀繕本送達之翌日起至清償日止，按年息百分之五
    計算之利息。（三）第一、二審訴訟費用由被上訴人負擔。
二、陳述：除與原審判決記載相同者，予以引用外，另補稱：
（一）被上訴人確曾授權訴外人汪克成處理伊與軍方之簽約事宜：
（１）上訴人因被上訴人於原審堅詞否認授權汪克成與上訴人簽立任何委託書，甚且
      陳稱汪克成與伊公司並無任何關係，致遭原審駁回其訴。上訴人不甘受騙，乃
      於八十九年七月二十八日向台灣桃園地方法院檢察署具狀告訴汪克成涉嫌偽造
      文書及詐欺罪嫌，經該署以八十九年度他字第一五○○號受理在案。於上開案
      件偵查中，被上訴人公司法定代理人甲○○曾主動到庭證稱：伊確曾授權汪克
      成處理銘勝公司與軍方之簽約事宜：並同意汪克成代刻銘勝公司之印鑑章等語
      ，足見卷附之委託書係由被上訴人授權汪克成以其名義與上訴人簽立無訛；而
      被上訴人既同意汪克成代刻銘勝公司之印鑑章，以為委託事務處理之便，則委
      託書上被上訴人公司印文及負責人印文，與公司變更登記表上之印文不同，自
      不足為奇，原審以印文之不同，推論兩造問無訂立委任契約之行為，恐有誤會
      。
（２）再者，被上訴人為規避契約責任，於原審曾否認傳真過任阿簽約資料予上訴人
      。上訴人為舉證，特提出有被上訴人署名之「國軍二○二營站餐飲部技術合作
      契約書乙份」，衡諸常情，上開契約書係由招標單位製作發予決標人以備簽約
      之用，非決標人應不可能持有契約書。上訴人之所以持有該等契約書影本，乃
      因訴外人汪克成至上訴人住處談論委任事宜時，以電話通知被上訴人將上開文
      件傳真至上訴人住處，並交由上訴人處理參考之用。綜上所述，被上訴人一再
      辯稱未曾授權汪克成簽訂系爭委託書，斷無可採。
（二）系爭委託書乃訴外人汪克成以被上訴人代理人名義所簽訂：
（１）訴外人汪克成為代理被上訴人委任上訴人處理軍方簽約事宜，曾多次至上訴人
      住處討論相關案情，在研商過程中並曾要求軍方（據汪稱此人為指揮官）傳真
      有關招標事宜之資料至上訴人住處，供上訴人處理參考之用。上開資料傳真後
      ，則由汪克成裝入隨手取得之舊信封袋中，並親筆附注：官田(一)須知(二)招標會
      議資料(三)會議資料等語，以供辯識。此等資料均屬軍方內部之文件，一般人根
      本不可能取得。足見汪克成確有委託之情事，洵堪認定。
（２）此外，訴外人王德榮於台灣桃園地方法院檢察署八十九年度他字第一五○○號
      偽造文書乙案偵查中曾出庭證稱：伊於八十八年十月二十四日下午曾協同汪克
      成至上訴人住處，並在場耳聞目睹汪克成委託上訴人處理被上訴人公司與軍方
      簽約事宜之情形。嗣伊更受汪克成之託，轉交委託書與行文表上銘勝公司名義
      之印鑑章予上訴人，八十九年四月九日汪克成會同被上訴人公司代表於中壢後
      火車站，邀上訴人前往洽談支付委任報酬事宜，後因上訴人要求律師在場而作
      罷。有關汪克成欲邀上訴入股及參與經營乙事，汪克成亦曾事先找過伊洽談，
      汪克成曾拜託伊，若法院傳訊千萬不要證述有代刻印鑑章及代送情事，以便日
      後欲告訴上訴人偽造文書，惟遭伊拒絕，且汪克成向伊稱若上法院為求自保，
      將一概否認委託之事，因為行文表及委託書上之印鑑已經更換，上訴人找不到
      證據等語；另訴外人鞠龍翔則到庭證稱：伊於八十八年十一月某日與汪克成在
      家中作客，閒談中聽及汪克成向上訴人保證稱：若被上訴人與軍方之契約簽妥
      ，定當給付上訴人六十萬元等語。在在足昭系爭委託書乃汪克成代理被上訴人
      所簽立。
（三）綜右所陳，被上訴人既授權訴外人汪克成與上訴人訂立委任契約，則上訴人依
      委任之法律關係訴請被上訴人給付委任報酬，自屬有據。
三、證據：證據：除援用第一審所提證據外，另補提：信封袋、國軍第二○二營站餐
    飲部技術合作契約書、服務品質及收費標準價目表、洗衣部門市部價目表、洗衣
    部技術合作契約書、洗衣部投標須知、會議記錄（均影本）等件為證，並聲請調
    閱臺灣桃園地方法院檢察署八十九年度他字第一五○○號偵查卷宗，及訊問證人
    汪克成。
乙、被上訴人方面：
一、聲明：求為判決：（一）上訴駁回。（二）訴訟費用由上訴人負擔。
二、陳述：除與原審判決記載相同者，予以引用外，另補稱：
（一）被上訴人於上訴人提起本件民事訴訟前，與上訴人素不相識、未曾謀面，此由
      上訴人所提出之存證信函及起訴文件，從未提及任何與被上訴人負責人甲○○
      接觸之事實，即可見其一斑；被上訴人實不可能傳真任何文件與上訴人，上訴
      人如何取得所謂傳真文件，實大有可疑；況該等所謂傳真文件，亦不足以證明
      任何委託事項，上訴人之主張，顯然無據。
（二）另查，汪克成為被上訴人之前任廠商，其為求將原有器材轉讓與被上訴人，雖
      曾向被上訴人表示願代向軍方詢問契約有關事宜，然被上訴人與上訴人並不相
      識，已如前述，實不可能授權汪克成委託上訴人任何事務，上訴人所提出之委
      託書，並非真正，被上訴人於原審已表示否認，上訴人亦無法提出證據證明，
      顯非可採。本件上訴人之訴無理由，原審予以判決駁回，認事用法，均屬允洽
      。
三、證據：援用第一審所提證據。
      理      由
一、本件上訴人起訴主張：被上訴人於八十八年十月十五日參與國軍步兵一０三旅二
    ０二營站餐飲部經營權競標事宜，嗣經軍方審監單位審核通過，宣布由被上訴人
    決標，被上訴人得標後，軍方遲未與被上訴人完成正式簽約手續，被上訴人乃於
    同年十一月十日授權汪克成與上訴人簽訂委託書，委請上訴人代為處理其與軍方
    之簽約事宜，並同意於被上訴人與軍方簽妥正式契約後，於七日內支付上訴人六
    十萬元，以為委任報酬，並得以該款項入股，取得百分之二十之股權以參與經營
    ；嗣上訴人代為草擬稿件供被上訴人發函軍方催告從速簽約，並代被上訴人向軍
    方上級單位奔走陳情，被上訴人終得於八十九年二月十七日與軍方完成正式簽約
    手續，惟被上訴人迄未依約給付上訴人六十萬元之委任報酬，亦未以此款項入股
    ，為此提起本訴等語；被上訴人則以：訴外人汪克成與被上訴人間並無任何關係
    ，被上訴人未授權汪克成與上訴人簽立任何委託書，亦未允諾給付上訴人任何報
    酬，上訴人提出之委託書及行文表均非真正，其上印鑑亦非被上訴人公司所有，
    其請求被上訴人給付委任報酬云云，顯然無據等情詞，資為抗辯。
二、上訴人主張被上訴人於八十八年十一月十日授權訴外人汪克成委託上訴人代為處
    理其與國軍步兵一０三旅二０二營站就競標餐飲部經營權之簽約事宜，並同意於
    被上訴人與軍方簽妥正式契約後，支付上訴人六十萬元作為報酬，並得以該款項
    入股，取得百分之二十之股權以參與經營等情，固據上訴人於原審提出「銘勝企
    業有限公司行文表」、「銘勝企業有限公司行文表─委託書」（均影本）等件為
    證（原審卷第八頁、第九頁），惟被上訴人除自認同意訴外人代刻印章，向軍方
    陳情之事實外，否認有何委託上訴人處理簽約事宜情事，則依民事訴訟法第二百
    七十七條前段規定，上訴人自應就其主張上開委託處理之有利於己事實，負舉證
    之責。
三、再上訴人於本院另提出信封袋、國軍第二○二營站餐飲部技術合作契約書、服務
    品質及收費標準價目表、洗衣部門市部價目表、洗衣部技術合作契約書、洗衣部
    投標須知、會議記錄等影本資料為證，主張此等資料均屬軍方內部之文件，僅被
    上訴人有之，一般人不可能取得，上訴人持有上開資料確係被上訴人交付，足見
    被上訴人確有委託情事云云，惟查：系爭上訴人提出附卷之資料影本，其上並未
    註明係由何人提出，交付何人收受字樣，且上訴人所持有者，僅係影本而已，而
    文件影本持有人所以取得持有之原因非僅一途，文件所有權人交付系爭文件影本
    之原因亦非僅一端，尚難逕以取得文件影本之持有，據以推論為文件所有權人所
    交付，且係為某一目的而交付者，本件上訴人主張系爭文件影本係由被上訴人交
    付，及以交付系爭文件資料影本作為委任上訴人之證明文件者，既為被上訴人所
    否認，而上訴人復未舉證證明交付文件資料影本與委任契約間有何關聯，則上開
    資料之提出自難為上訴人主張兩造間有何委任關係之有利證明。
四、按無代理權人以代理人之名義所為之法律行為，非經本人承認，對於本人不生效
    力，民法第一百七十條第一項定有明文；又無代理權人以代理人之名義所為之法
    律行為，係效力未定之法律行為，固得經本人承認而對於本人發生效力。惟本人
    如已為拒絕承認，該無權代理行為即確定的對於本人不生效力，縱本人事後再為
    承認，亦不能使該無權代理行為對於本人發生效力者，亦經最高法院著有八十五
    年台上字第九六三號判例可資參照；查：
（一）國軍步兵一０三旅二０二營站餐飲部經營權，於八十八年十月十五日公開競標
      結果，由被上訴人得標，另洗衣部經營權則由訴外人福成商行得標乙節，此亦
      有上訴人於本院提出之前開開標會議記錄在卷可參。
（二）又證人汪克成於本院八十九年十一月十日行準備程序時，到場結證：被上訴人
      公司不瞭解上訴人，亦未透過我要委託乙○○向部隊接洽簽約事宜，伊是步兵
      一○三旅餐飲部經營之原廠商，合約期滿後重新開標，由銘勝企業有限公司得
      標，伊找銘勝公司，希望銘勝公司接收伊之器材、員工及貨品的庫存，被上訴
      人公司則表示須待簽約完成才能正式辦理，其後被上訴人因故未能簽約，伊為
      避免自己的損失，乃主動表示幫忙，因伊家中沒有傳真機，乃請其將資料傳真
      至乙○○家，伊在乙○○家等候，乙○○表示願義務幫忙，伊並未表示支付乙
      ○○報酬，伊曾代擬一封信交給銘勝企業向部隊陳情，嗣於八十八年十二月間
      與乙○○協調時，有提到若爭取被上訴人公司簽約後，由伊經營，銘勝公司投
      資之模式，乙○○則可得到六十萬元之車馬費，此為伊與乙○○兩人間談論之
      事，後來轉達給被上訴人公司，惟被上訴人不同意，銘勝企業有限公司被未委
      託伊與部隊及乙○○交涉，行文表係伊草擬打字，經被上訴人公司同意，由伊
      幫忙刻的等語明確（參見本院八十九年十一月十日行準備程序筆錄）。
（三）上訴人於本院八十九年十一月十日行準備程序時，亦自陳未曾與被上訴人公司
      人員見面，惟汪克成表示伊可以全權處理，只要簽約完成，被上訴人公司給其
      六十萬元，洗衣部要由其經營，其即是股東，要給我百分之二十股權，由上訴
      人經營洗衣部，銘勝公司經營餐飲部等語（參見本院八十九年十一月十日行準
      備程序筆錄）。
    綜上所陳，上訴人自始至終並未與被上訴人公司人員接洽，其主張被上訴人授權
    汪克成委託上訴人與軍方接洽簽約事誼，並許諾於簽約完成後給付六十萬元報酬
    及入股經營洗衣部等事實者，均係自訴外人汪克成處得知，即上訴人於本院八十
    九年十月十三日行準備程序時，亦自承：（如何與軍方進行？）伊並未與陸軍特
    定人聯絡，並未找何人拜託進行，軍方開標的流程伊很清楚，伊認為向軍方表達
    要走法律途徑後，軍方才同意（簽約）等語明確，是則上訴人既非運用個人特殊
    關係向軍方進行關說，僅以向軍方辦人員表示據理力爭之方式，即得向被上訴人
    取得高達六十萬元之報酬，並得以入股與被上訴人公司共同經營，當非被上訴人
    積極參與投標，爭取經營之目的，上訴人主張被上訴人同意給付六十萬元報酬云
    云，與常情不合，已難盡信；至於被上訴人雖自認同意訴外人汪克成代刻公司印
    章向軍方陳情，惟被上訴人授權訴外人汪克成之權限僅及於向軍方陳情者，並經
    證人汪克成證述明確，參以上訴人與訴外人汪克成協議內容，尚且包括訴外人福
    成商行之洗衣部經營權事宜，益見上訴人與訴外人汪克成間之協議，核係訴外人
    汪克成自行與上訴人協議事項，此外復查無其他具體事證，足證被上訴人有何授
    權訴外人汪克成委任上訴人之事實；至於訴外人汪克成縱確以被上訴人代理人名
    義委任上訴人處理簽約事宜及同意給付報酬、入股經營者，惟訴外人汪克成既未
    經被上訴人公司授權，其以被上訴人公司代理人名義，所為委任之法律行為，為
    無權代理，於契約成立時，固係效力未定，嗣經被上訴人否認，系爭無權代理行
    為對於被上訴人即確定不生效力。
五、綜上所述，本件上訴人主張被上訴人應負授權人責任，系爭委任契約成立生效者
    ，尚屬無法證明，被上訴人抗辯並未授權訴外人汪克成委託上訴人者，應屬可信
    ，從而，上訴人依委任契約之法律關係，請求被上訴人給付委任報酬六十萬元，
    及自原審起訴狀繕本送達之翌日起至清償日止，按週年利率百分之五計算之利息
    ，即屬無據，原審為上訴人敗訴之判決，及駁回其假執行之聲請，於法並無不合
    上訴意旨指摘原判決不當，求予廢棄改判，為無理由，應予駁回。
六、本件事證已臻明確，上訴人聲請調閱臺灣桃園地方法院檢察署八十九年度他字第
    一五○○號偵查卷宗，無非在引用證人王德榮、鞫龍翔之證詞，惟其二人之證詞
    僅足證明訴外人汪克成與上訴人間之協議，要不得據此推論被上訴人即有授權訴
    外人汪克成委託上訴人之事實，其聲請調閱偵查卷者，即無必要，至若兩造其餘
    攻擊防禦方法之陳述，亦均與判決結果並無影響，爰不一一論述，併此敘明。
七、據上論結，本件上訴為無理由，依民事訴訟法第四百四十九條第一項、第七十八
    條，判決如主文。
中      華      民      國    八十九    年    十一    月      二十八    日
                                    臺灣高等法院臺南分院民事第二庭
~B1審判長法官  吳    志    誠
~B2      法官  李    素    靖
~B3      法官  李    文    賢
右為正本係照原本作成。
不得上訴。
中      華      民      國    八十九    年    十一    月        卅      日
~B法院書記官  劉    清    洪


司法院資訊處製作；財團法人民間司法改革基金會備份。
